【裁判字號】    97,交簡上,162
【裁判日期】    970819
【裁判案由】    過失傷害
【裁判全文】
臺灣桃園地方法院刑事判決           97年度交簡上字第162號
公  訴  人  臺灣桃園地方法院檢察署檢察官
上  訴  人
即  被  告  甲○○
上列上訴人即被告因過失傷害案件，不服本院中華民國97年4 月
23日96年度桃交簡字第1184號刑事簡易判決（聲請簡易判決處刑
案號：96年度偵字第29853 號），提起上訴，本院管轄之第二審
合議庭判決如下：
    主  文
上訴駁回。
    事  實
一、甲○○於民國96年10月3 日晚間11時50分許，因步行至劃有
    分向限制線（即雙黃線）之桃園縣桃園市○○路458 號前，
    擬過馬路至對面之際，本應注意行人穿越道路，在劃有分向
    限制線之路段，不得穿越道路之規定，而依當時雖天候雨、
    然為夜間有照明、路面鋪設柏油、無缺陷、無障礙物，且視
    距良好等一切情狀，並無不能注意之情事，詎甲○○竟自劃
    有分向限制線之路段違規穿越道路，斯時適有甯天鵬騎乘車
    牌號碼NV9-051 號重型機車搭載女友乙○○沿桃園縣桃園市
    ○○路直行駛至前述桃園縣桃園市○○路458 號前劃有分向
    限制線之車道上，因甲○○突然違規穿越馬路，為免撞及甲○○，甯天鵬旋緊急煞車並向內側車道閃避，致甯天鵬及乙○○均人車倒地，造成甯天鵬因此受有胸壁及腹壁挫傷、多
    處擦傷於雙上肢、右肩及左小腿之傷害，乙○○則因此受有
    右足踝外踝（腓骨）骨折、右膝擦挫傷之傷害。甲○○於肇
    事後，留於現場向事後因勤務指揮中心通報後趕至現場處理
    尚不知肇事者之警員丙○○坦承因穿越道路致甯天鵬所騎乘
    之重型機車滑倒受傷而自首並接受裁判。
二、案經被害人甯天鵬、乙○○分別訴由桃園縣政府警察局桃園
    分局報請臺灣桃園地方法院檢察署檢察官偵查後而聲請簡易
    判決處刑。
    理  由
壹、證據能力
一、本案認定事實所引用之本案卷內所有文書證據，並無證據證
    明係公務員違背法定程序所取得，被告甲○○於本院審理終
    結前就卷內所有之卷證資料之證據能力均未爭執，且卷內之
    文書證據，亦無刑事訴訟法第159 條之4 之顯有不可信之情
    況與不得作為證據之情形，則依刑事訴訟法第159 條之5 規
    定，本件認定事實所引用之所有文書證據、物證等證據，均
    有證據能力。
二、刑事訴訟法第159 條第1 項雖規定，被告以外之人於審判外
    之言詞或書面陳述，除法律有規定外，不得作為證據。然同
    法第159 條之5 第1 項、第2 項亦規定，被告以外之人於審
    判外之言詞或書面陳述，經當事人於審判程序同意作為證據
    ，法院審酌該言詞陳述或書面陳述作成時之情況，認為適當
    者，亦得為證據；當事人、代理人或辯護人於法院調查證據
    時，知有第159 條第1 項不得為證據之情形，而未於言詞辯
    論終結前聲明異議者，視為有前項之同意。經查，證人即告
    訴人甯天鵬、乙○○於警詢之證述，經檢察官引為證據，而
    被告於本院準備及審判程序中均未對告訴人於警詢之證述聲
    明異議，依前揭法條，應視為有同法第159 條之5 第1 項之
    同意，而本院審酌告訴人係由警察製作筆錄，詢問過程亦無
    何不當或違法之情事，認將告訴人之證述作為證據，並無不
    當，依前揭法條，自有證據能力，得為證據。
貳、實體部分
一、訊據被告甲○○矢口否認有何過失傷害之犯行，並辯稱：我
    非在雙黃線過馬路，而係在黃網線上過馬路，我過馬路的地
    方100 公尺內並無斑馬線，告訴人車速很快，且告訴人於車
    禍發生後有翻滾，並非滑倒云云。經查：
  (一)被告甲○○於警詢時坦承當時因穿越道路時，距離告訴人甯
    天鵬所騎乘之重型機車很近，乃立即往回走，其後告訴人甯
    天鵬所騎乘之重型機車即滑倒受傷等情（詳偵查卷第4 頁至
    第5 頁），而前揭地點係劃設有雙黃線，業據證人即承辦警
    員丙○○於原審訊問時結證明確，核與證人即告訴人甯天鵬
    及證人即告訴人乙○○於本院審理時證述情節相符，並有道
    路交通事故現場圖2 份、道路交通事故調查報告表(一)、(二)、
    彩色照片、桃園縣政府警察局道路交通事故當事人酒精測定
    紀錄表、機車行車執照及告訴人甯天鵬之駕駛執照附卷可稽
    。足認被告當時擬穿越道路處係在劃設有行車分向限制線不
    得穿越道路之路段穿越道路。又被告於前開時、地，因違規
    於不得穿越道路之地點穿越道路，致告訴人甯天鵬為閃避被
    告因而滑倒在地，造成告訴人甯天鵬因此受有胸壁及腹壁挫
    傷、多處擦傷於雙上肢、右肩及左小腿之傷害，告訴人乙○○則因此受有右足踝外踝（腓骨）骨折、右膝擦挫傷之傷害
    等情，除據告訴人甯天鵬、告訴人乙○○分別指述在卷外，
    亦分別有告訴人甯天鵬敏盛綜合醫院診斷證明書、告訴人乙○○敏盛綜合醫院診斷證明書各1 份在卷可稽。又被告於肇
    事後留在現場，於員警到場尚不知肇事者前，向員警承認其
    為肇事者，有桃園縣政府警察局道路交通事故肇事人自首情
    形紀錄表在卷可稽。
  (二)被告雖辯稱：我係在雙黃網線上過馬路云云。然證人甯天鵬
    、乙○○於本院審理時及警詢時均證述：被告過馬路的地方
    非係在黃網線區域等語甚明，且經證人即員警丙○○於原審
    審理時證述：被告過馬路的地方劃有雙黃線等語明確，並有
    現場照片及交通事故現場圖在卷可稽，則被告辯稱係在雙黃
    線上過馬路，不足採信。又被告辯稱：告訴人車速很快，且
    告訴人有翻滾云云，然證人甯天鵬於本院審理時證述：我當
    時車速約40公里，我們沒有翻滾，是滑倒等語明確，及證人
    乙○○於本院審理時亦證述我們是滑倒等語綦詳，而依一般
    市區道路時速限制為40公里，此肇事路段並無特別規定，則
    告訴人自稱當時車速為40公里，並無超速，此外並無其他證
    據可資證明告訴人甯天鵬之車速有超速之情事，則尚難以被
    告陳述告訴人車速很快等情而即遽以認定告訴人甯天鵬有超
    速之情事。證人即員警丙○○於原審審理時證稱：被告穿越
    馬路的地點往前50-60 公尺有斑馬線等語，惟經本院函請員
    警實地至現場測量結果，離被告當時穿越馬路的地點往三民
    路方向確有一斑馬線，惟距離被告穿越馬路地點超過100 公
    尺以上（約123 公尺），此有道路交通事故現場圖（見本院
    交簡上字卷第35頁）及照片2 張在卷可稽（見本院交簡上字
    卷第36頁），則距被告穿越馬路之地點100 公尺內確實無斑
    馬線無訛，則被告辯稱我過馬路的地方100 公尺內無斑馬線
    等語，與事實相符，而員警丙○○於原審審理時證述距50-6
    0 公尺處有斑馬線云云，乃是其個人目測之認知，顯與實地
    測量結果不符，尚不足採。雖自被告穿越馬路處100 公尺內
    並無斑馬線，然被告亦不得擅自在劃有分向限制線（即雙黃
    線）路段穿越道路。
二、按行人穿越道路，在劃有分向限制線之路段，不得穿越道路
    ，道路交通安全規則第134 條第3 款分別定有明文，被告欲
    穿越道路自有遵守之義務，而本件肇事當時雖天候雨、然為
    夜間有照明、路面鋪設柏油、無缺陷、無障礙物，且視距良
    好等一切情狀，有上開道路交通事故調查報告表(一)及現場照
    片在卷可參，足見被告肇事當時並無不能注意之情事存在，
    如前所述，詎被告於前述時、地欲穿越道路，違規自劃有分
    向限制線之路段穿越，致告訴人甯天鵬騎乘重型機車為閃避
    被告而摔倒受傷，可見被告就本件車禍之發生有過失至為明
    確，再者被告之過失行為與告訴人甯天鵬、告訴人乙○○二
    人所受傷之結果間顯具有相當因果關係。是本案事證明確，
    被告過失傷害之犯行亦堪認定，應予依法論科。
三、核被告所為，係犯刑法第284 條第1 項前段之過失傷害罪。
    被告以一行為同時使告訴人甯天鵬、乙○○分別受有傷害，
    係以一行為侵害數法益，為想像競合犯，從一重之過失傷害
    罪論處。又被告於肇事後留在現場，於員警到場尚不知肇事
    者前，向員警承認其為肇事者，有桃園縣政府警察局道路交
    通事故肇事人自首情形紀錄表在卷可稽，符合自首要件，得
    減輕其刑。原審以被告上揭罪證明確，適用刑法第284 條第
    1 項前段、第55條、第62條前段、第41條第1 項前段，刑法
    施行法第1 條之1 第1 項、第2 項前段規定，並審酌被告前
    科、素行、告訴人各別所受之傷害情形，尚未與告訴人達成
    和解，及被告犯後態度等一切情狀，量處拘役45日，並諭知
    易科罰金之折算標準，認事用法均無不合，量刑亦無不當。
    另原審雖又認被告過馬路處100 公尺內有斑馬線，被告應行
    走斑馬線過馬路，惟距離被告過馬路處100 公尺內並無斑馬
    線，已如前述，然被告確實係在劃有分向限制線處擅自穿越
    馬路，故此並不影響全案之論罪科刑之情節，本院逕予以補
    正，附此敘明。是以，被告上訴意旨稱其無過失云云，顯為
    無理由，應予駁回。
據上論斷，應依刑事訴訟法第455 條之1 第1 項、第3 項、第36
4 條、第368 條，判決如主文。
本案經檢察官柯博齡到庭執行職務。
中    華    民    國    97    年    8     月    19    日
                  交通法庭  審判長法  官  潘 政 宏
                                  法  官  吳 勇 毅
                                  法  官  陳 月 雯
以上正本證明與原本無異。
不得上訴。
                                  書記官  王 峻 宏
中    華    民    國    97    年    8     月    22    日
附錄本案論罪科刑依據之法條：
中華民國刑法第284條
因過失傷害人者，處6 月以下有期徒刑、拘役或5 百元以下罰金
，致重傷者，處1 年以下有期徒刑、拘役或5 百元以下罰金。
從事業務之人，因業務上之過失傷害人者，處1 年以下有期徒刑
、拘役或1 千元以下罰金，致重傷者，處3 年以下有期徒刑、拘
役或2 千元以下罰金。


司法院資訊處製作；財團法人民間司法改革基金會備份。
